【裁判字號】    92,親,4
【裁判日期】    920206
【裁判案由】    確認親子關係不存在
【裁判全文】
臺灣嘉義地方法院民事判決  九十二年度親字第四號
    原      告  乙○○
    法定代理人  丙○○
    被      告  甲○○
右當事人間請求確認親子關係不存在事件，本院判決如左：
    主     文
原告之訴駁回。
訴訟費用由原告負擔。
    事      實
甲、原告方面：
  一、聲明：求為判決確認被告與原告間之父子關係不存在。
  二、陳述：
    (一)原告生母丙○○與被告於民國八十五年十月三日離婚，原告於八十五年三月十
      五日生，原告受婚生推定申報戶籍時登記為被告之子，實則原告為丙○○與周
      秀平（現為丙○○之夫）所生，因戶籍登記使原告血緣關係不正確，原告在私
      法上地位處於不安狀態，有提起確認之訴之必要。
    (二)原告為丙○○與周秀平之子之事實，不僅原告之生父母知悉，被告在原告出生
      時即知悉此事，被告因此不願監護原告，原告自出生以來即隨生父母生活，原
      告心中之父親為周秀平，被告從未與原告以父子相稱。原告日漸長大，已就讀
      國民小學一年級，查覺自身之姓氏與二位弟弟不同，在自我認同上產生混淆，
      而原告與生父母皆為山地原住民，法律知識貧乏，因此延宕至今才處理。本件
      為確認親子關係不存在之訴，且由子提出，應無起訴不變期間之限制，而本件
      訴訟亦不違背婚生推定為保護子女之立法意旨。
  三、證據：提出戶籍謄本一份為證。
乙、被告方面：
  一、聲明：同意原告之請求。
  二、陳述：原告非被告與丙○○所生之子。
    理      由
一、原告主張：原告生母丙○○與被告於八十五年十月三日離婚，原告於八十五年三
    月十五日生，原告受婚生推定申報戶籍時登記為被告之子，實則原告為丙○○與
    周秀平（現為丙○○之夫）所生等情，爰求為判決確認被告與原告間之父子關係
    不存在。
二、被告則不爭執原告主張之事實。
三、查原告之母丙○○與被告原係夫妻，於八十五年十月三日離婚，原告在八十五年
    三月十五日出生之事實，有戶籍謄本一份附卷可稽，堪信為真實。
四、按妻之受胎係在婚姻關係存續中者，推定其所生子女為婚生子女，前項推定，如
    夫妻之一方能證明妻非自夫受胎者，得提起否認之訴，但應於知悉子女出生之日
    起，一年內為之，民法第一千零六十三條定有明文。又妻之受胎係在婚姻關係存
    續中者，依民法第一千零六十三條第一項規定，應推定其所生之子女為婚生子女
    ，受此推定之子女，惟在夫妻之一方能證明妻非自夫受胎者，得依同條第二項之
    規定，於知悉子女出生之日起，一年內以訴否認之，如夫妻均已逾該法定期間而
    未提起否認之訴，或雖提起而未受有勝訴之確定判決以前，該子女在法律上不能
    不認為夫之婚生子女，無論何人，皆不得為反對之主張（最高法院九十年度台上
    字第七六０號判決意旨參照）。本件原告雖主張其係丙○○與訴外人周秀平所生
    ，且為被告所不爭執，然縱令屬實，因原告係於丙○○與被告婚姻關係存續中之
    八十五年三月十五日出生，有如前述，應推定其為丙○○與被告之婚生子，而原
    告又未舉證證明丙○○或被告自知悉原告出生之日起，一年內提起否認子女之訴
    ，並得有勝訴確定判決，原告在法律上不能不認為係被告與丙○○之婚生子，依
    照上開說明，無論何人，皆不得為反對之主張，是原告提起本件確認之訴，其不
    安之危險並無從除去，亦即無應受確認判決之法律上利益。從而，原告提起本訴
    ，為無理由，應予駁回。
五、據上論結，本件原告之訴為無理由，依民事訴訟法第七十八條判決如主文。
中      華      民      國    九十二    年      二      月      六      日
~B臺灣嘉義地方法院家事法庭
~B    法  官  黃茂宏
右為正本係照原本作成
如對本判決上訴應於判決送達後廿日內向本院提出上訴狀
~B    書記官  沈秀鈴
中      華      民      國    九十二    年      二      月      六      日


司法院資訊處製作；財團法人民間司法改革基金會備份。
